臺灣高等法院高雄分院刑事附帶民事訴訟判決　　　　　
上　訴　人　
即　被　告　許英松
被上訴人即
原　　　告　0000-0000（年籍詳卷）
訴訟代理人　陳忠勝　律師
上列當事人間因妨害性自主案件（刑事案號：本院100 年度侵上
訴第894 號），提起附帶民事訴訟請求損害賠償事件，上訴人不
服臺灣澎湖地方法院99年度附民字第7 號中華民國100 年4 月15
日第一審刑事附帶民事訴訟判決，提起上訴，本院判決如下：
    主  文
上訴駁回。
    事實及理由    
一、被上訴人起訴主張：上訴人於民國99年5 月19日晚上11時許
    ，在被上訴人男友（下稱甲男）住處（地址詳卷），利用伊
    有精神障礙，且飲酒後又服用精神藥物就寢而不能抗拒之情
    形，進入被上訴人與甲男共眠之房間內，對伊為乘機性交之
    行為，致被上訴人身心受創至鉅，爰依民法第195 條第1 項
    之侵權行為法律關係，而聲明請求判命上訴人應給付被上訴
    人新台幣（下同）50萬元及加計法定遲延利息，並陳明願供
    擔保請准為假執行宣告。
二、上訴人則以：被上訴人起訴主張之事實並不實在，且其主張
    除有瑕疵之指訴外，別無其他具體事證，足以證明上訴人有
    其主張之事實，原判決不察，率爾認定上訴人有對被上訴人
    為乘機性交之行為，其認事用法顯有違誤。上訴人並無對被
    上訴人為乘機性交之行為，自無賠償責任等語，資為抗辯。
    而聲明求為撤銷原判決關於上訴人敗訴部分，並駁回被上訴
    人在第一審之訴及其假執行之聲請，復陳明如受不利判決，
    願供擔保聲請免為假執行。
三、按附帶民事訴訟之判決，應以刑事訴訟判決所認定之事實為
    據，刑事訴訟法第500 條前段定有明文。本件上訴人於99年
    5 月19日晚上，與甲男、被上訴人及甲男之兄4 人一同在甲
    男住處（地址詳卷）客廳飲酒至同日晚上10時許，甲男與被
    上訴人酒後均服用精神藥物後同房就寢，甲男之兄進入另一
    房間休息，上訴人則留睡客廳沙發上，乃酒後萌生淫念，竟
    基於乘機性交之犯意，利用被上訴人有精神障礙，且飲酒後
    又服用精神藥物就寢，身體昏沈無力而不能抗拒，而同房而
    眠之甲男亦同因酒後服用精神藥物就寢而渾然不覺，於同日
    晚上11時許，進入被上訴人與甲男共眠之房間內，壓住被上
    訴人身體，親吻其嘴巴，並撥開內褲，以陰莖插入被上訴人
    之陰道，對之為乘機性交行為之事實，業據本院100 年度侵
    上訴字第894 號刑事判決認定在案。因而，本件附帶民事訴
    訟之判決，應以上述刑事判決認定之事實為據。
四、復按不法侵害他人之身體、健康、名譽、自由、信用、隱私
    、貞操，或不法侵害其他人格法益而情節重大者，被害人雖
    非財產上之損害，亦得請求賠償相當之金額，民法第195 條
    第1 項前段定有明文。且民法第195 條第1 項明定貞操權為
    應受保護的人格權，貞操權之內涵，在法律體系明文肯定此
    一權利後，即應由傳統觀念強調女子性生活之純潔無暇，轉
    變為強調個人身體自主權與性自主權不容侵害。而貞操權為
    法律保護之人格法益，貞操權保護之法益，係在於任何人（
    不分男女）惟有自由意思下得為婚姻外之性交，不受他人不
    法干涉，即貞操權係以性之尊嚴及自主為內容之權利。上訴
    人對被上訴人乘機性交之性侵害行為，已對被上訴人造成貞
    操權之侵害，並受有精神上之痛苦，且二者間有相當因果關
    係，應屬無疑。又慰撫金之賠償須以人格權遭遇侵害，使精
    神上受有痛苦為必要，其核給之標準固與財產上損害之計算
    不同，然非不可斟酌雙方身分資力與加害程度，及其他各種
    情形核定相當之數額（最高法院51年台上字第223 號判例意
    旨參照）。所謂「相當」，應以實際加害情形與其名譽影響
    是否重大及被害人之身分、地位與加害人之經濟情況等關係
    定之。準此，被上訴人因遭到上訴人對之為乘機性交之侵害
    ，訴請上訴人賠償，於法有據。爰審酌上訴人現從事搬運工
    作，月薪約3 萬元，被上訴人則係中度精神障礙之人，賺錢
    能力有限之經濟狀況；並參酌兩造之身分、地位及被上訴人
    所受之心靈創傷等情，因認被上訴人所得請求之非財產上之
    損害賠償（即慰撫金），應以40萬元為適當。從而，原審考
    量被上訴人所受損害、兩造之經濟狀況、職業收入等一切情
    狀，認上訴人應賠償被上訴人40萬元之慰撫金為妥適，原請
    求50萬元賠償金尚屬過高，應予核減。因認被上訴人依據侵
    權行為損害賠償之法律關係，請求上訴人給付被上訴人40萬
    元，及自起訴狀繕本送達翌日即99年9 月21日起至清償日止
    ，按年息5%計算之利息部分，為有理由，應予准許，逾此範
    圍之請求，為無理由，並說明本判決所命給付，金額在50萬
    元以下，依民事訴訟法第389 條第1 項第5 款規定，應依職
    權宣告假執行，被上訴人所為聲請供擔保宣告假執行，僅係
    促請法院注意，其餘假執行之聲請，因訴之駁回而失所依據
    ，應予駁回。經核並無不合，上訴人上訴意旨指摘原判決不
    當，請求廢棄改判，為無理由，應予駁回。
據上論斷，本件上訴為無理由，應依刑事訴訟法第490 條前段、
第368 條，判決如主文。
中    華    民    國   100    年    8     月    18    日
              刑事第三庭    審判長法  官  莊崑山
                                  法  官  張意聰  
                                  法  官  莊松泉
以上正本證明與原本無異。
本件判決不得上訴。
中    華    民    國   100    年    8     月    19    日
                                  書記官  葉淑華